臺灣高雄地方法院刑事判決　　　　　　　 96年度訴字第439號
公　訴　人　臺灣高雄地方法院檢察署檢察官
被　　　告　乙○○
　　　　　　　　　　（現於臺南監獄另案執行中）
上列被告因業務侵占等案件，經檢察官提起公訴（95年度偵字第
31900 號、第32149 號），本院訊問後，被告為有罪之陳述，經
合議庭裁定由受命法官獨任進行簡式審判程序並判決如下：
    主  文
乙○○連續犯業務侵占罪，累犯，處有期徒刑拾壹月。於「履歷
表」上偽造「曾致庸」之署押壹枚，沒收之。
    事實及理由
一、本件被告乙○○所犯係死刑、無期徒刑、最輕本刑為3 年以
    上有期徒刑以外之罪，其於準備程序中就被訴事實為有罪之
    陳述，經法官告知簡式審判程序之旨，並聽取公訴人、被告
    之意見後，本院合議庭認為適宜而裁定由受命法官獨任進行
    簡式審判程序，先予敘明。
二、本件犯罪事實及證據，除犯罪事實欄第2 行增加「... 復
    因偽造文書案件，經本院以93年度簡字第1169號判決判處有
    期徒刑3 月確定，於94年10月21日徒刑執行完畢。詎仍不知
    悔改，基於行使偽造私文書之犯意、意圖為自己不法所有之
    竊盜犯意、業務侵占之概括犯意，先後於... 」第8 行補
    充：「... 職務之機會，於95年5 月19日上班之際，該日14
    時至17時45分間某時，在前揭萊爾富超商內，侵占... 」；
    證據部分則補充：「被告於本院審理時之自白」外，餘均引
    用附件檢察官起訴書之記載。
三、查被告行為後，如附表所示之相關法律均業經變更，並俱於
    95年7 月1 日施行，玆經整體比較結果，裁判時法並未較為
    有利，從而依刑法第2 條第1 項規定，自應適用各該行為時
    法，亦即修正前法，合先敘明。
四、被告乙○○冒用「曾致庸」名義，填具履歷表交付予丙○○
    而徵得該超商店員工作，是核被告此部分所為，係犯刑法第
    216 條之行使第210 條偽造私文書罪。其偽造署押之行為係
    偽造私文書之階段行為，又偽造私文書之低度行為，應為行
    使之高度行為所吸收，均不另論罪。又查被告於擔任上揭「
    萊爾富超商」、「統一超商」、「OK便利商店」之店員時，
    對於店內收銀機款項，自有業務上之持有保管關係，其先後
    擅自拿取其內現金供己花用，乃易持有為所有，其於店內任
    職時，亦趁機竊取告訴人丙○○之皮包，核其上開所為，係
    犯刑法第336 條第2 項之業務侵占罪、同法第320 條之竊盜
    罪。其先後3 次業務侵占犯行，時間緊接，犯罪構成要件相
    同，顯係基於概括犯意為之，為連續犯，應依修正前刑法第
    56條規定，論以一罪，並加重其刑。其所犯行使偽造私文書
    罪、竊盜罪、業務侵占罪3 罪間，有手段、目的之牽連關係
    ，應依修正前刑法第55條後段規定，從一重論以業務侵占罪
    。被告乙○○有如前所述之前科及執行之事實，有臺灣高等
    法院被告前案紀錄表及臺灣高雄地方法院檢察署刑案資料查
    註紀錄表各1 份在卷可參，其於有期徒刑執行完畢後5 年以
    內因故意再犯本件有期徒刑以上之罪，不論依修正前之刑法
    第47條，或修正後之刑法第47條第1 項之規定，均構成累犯
    ，對被告而言並無有利或不利之情形，自不生新舊法比較之
    問題，應依裁判時法即修正後之刑法第47條第1 項規定，論
    以累犯，加重其刑。並依法遞加重之。爰審酌被告以行使偽
    造私文書（履歷表）而獲得超商晉用機會之手段，連續利用
    業務上之機會，侵占店內款項及竊盜，危害他人財產權及社
    會治安甚鉅，行為實屬不當，素行非佳，有如前述，惟念及
    犯後坦承犯行，態度尚佳，暨其犯罪動機、目的、所獲利益
    等一切情狀，量處如主文所示之刑，以資懲儆。末查，被告
    偽造之「履歷表」，既經被告持向萊爾富超商行使，已非屬
    被告所有，毋庸宣告沒收；惟其上偽造之「曾致庸」之署押
    1 枚，仍應依刑法第219 條之規定，不問屬於犯人與否，宣
    告沒收之。
五、據上論斷，應依刑事訴訟法第299 條第1 項前段、第273 條
    之1 第1 項、第310 條之2 、第454 條第2 項，刑法第2 條
    第1 項前段、（修正前）第56條、第216 條、第210 條、第
    320 條、第336 條第2 項、（修正前）第55條後段、第47條
    第1 項、第219 條，罰金罰鍰提高標準條例第1 條前段，判
    決如主文。
六、本案經檢察官甲○○到庭執行職務。
中　　華　　民　　國　　96　　年　　4 　　月　　12　　日
                  刑事第十一庭  法　官  吳金芳
以上正本證明與原本無異。
如不服本判決，應於判決送達後10日內，向本院提出
上訴狀。
中　　華　　民　　國　　96　　年　　4 　　月　　13　　日
                                書記官  周美
附錄本件論罪科刑法條：
中華民國刑法第336條
（公務公益侵占罪、業務侵占罪）
對於公務上或因公益所持有之物，犯前條第1 項之罪者，處1 年
以上7 年以下有期徒刑，得併科5 千元以下罰金。
對於業務上所持有之物，犯前條第1 項之罪者，處6 月以上5 年
以下有期徒刑，得併科3 千元以下罰金。
前二項之未遂犯罰之。
附表：
┌──────┬─────────────┬─────────────┬───────┬─────┐
│相關變更條文│行為時法（下稱舊法）之內容│裁判時法（下稱新法）之內容│比  較  理  由│備    註  │
├──────┼─────────────┼─────────────┼───────┼─────┤
│【罰金刑之下│罰金：（銀元）1 元以上。  │罰金：新臺幣1000元以上，以│罰金刑之下限，│舊法下限刑│
│限與加、減】│                          │百元計算。                │由銀元10元（亦│較低，較為│
│刑法第33條第│                          │                          │經提高）即新臺│有利。    │
│5 款        │                          │                          │幣30元，提高為│          │
│            │                          │                          │新臺幣1000元；│          │
│            │                          │                          │且加（減）之最│          │
│            │                          │                          │低數額，亦由銀│          │
│            │                          │                          │元1 元即新臺幣│          │
│            │                          │                          │3 元，提高為新│          │
│            │                          │                          │臺幣100 元    │          │
├──────┼─────────────┼─────────────┼───────┼─────┤
│法定刑之加重│1、修正前刑法第67條：「有 │1、修正後刑法第67條：「有 │舊法罰金刑之最│舊法有利。│
│方法        │   期徒刑加減者，其最高度 │   期徒刑或罰金加減者，其 │低度不加重    │          │
│            │   及最低度同加減之。」。 │   最高度及最低度同加減之 │              │          │
│            │                          │   。」                   │              │          │
│            │2、修正前第68條：「拘役或 │2、修正後刑法第68條：「拘 │              │          │
│            │   罰金加減者，僅加減其最 │   役加減者，僅加減其最高 │              │          │
│            │   高度。」。             │   度。」。               │              │          │
├──────┼─────────────┼─────────────┼───────┼─────┤
│ 【連續犯】 │第56條：連續數行為而犯同一│（刪除）                  │新法刪除連續犯│被告先後多│
│            │之罪名者，以一罪論。但得加│                          │之規定        │次行使偽造│
│            │重其刑至2 分之1 。        │                          │              │私文書犯行│
│            │                          │                          │              │，依新法須│
│            │                          │                          │              │分論併罰，│
│            │                          │                          │              │依舊法則僅│
│            │                          │                          │              │論一罪，是│
│            │                          │                          │              │舊法有利。│
├──────┼─────────────┼─────────────┼───────┼─────┤
│【牽連犯】  │第55條後段：犯一罪而其方法│（刪除）                  │新法刪除牽連犯│被告先後多│
│            │或結果之行為犯他罪名者，從│                          │之規定        │次業務侵占│
│            │一重處斷。                │                          │              │犯行，依新│
│            │                          │                          │              │法須分論併│
│            │                          │                          │              │罰，依舊法│
│            │                          │                          │              │則僅論一罪│
│            │                          │                          │              │，是舊法有│
│            │                          │                          │              │利。      │
├──────┼─────────────┴─────────────┴───────┴─────┤
│整體比較結果│舊法有利。                                                                        │
└──────┴─────────────────────────────────────────┘
附件：
